【裁判字號】    95,簡上,414
【裁判日期】    950628
【裁判案由】    毒品危害防制條例
【裁判全文】
臺灣高雄地方法院刑事判決             95年度簡上字第414號
上  訴  人
即  被  告  乙○○
上列上訴人因違反毒品危害防制條例案件，不服本院高雄簡易法
庭中華民國95年3 月23日95年度簡字第1806號簡易處刑判決（聲
請簡易判決處刑案號：95年度毒偵字第2040號），提起上訴，本
院管轄之第二審合議庭判決如下：
    主  文
上訴駁回。
    事  實
一、乙○○曾於民國85年間，因肅清煙毒條例案件，經臺灣高等
    法院高雄分院以86年度上訴字第2205號判處有期徒刑3 年8
    月，於88年2 月12日入監執行，而於89年11月4 日縮短刑期
    假釋出獄。另曾於87年間，因施用毒品案件，經本院以87年
    度毒聲字第1701號裁定送觀察、勒戒後，認有繼續施用毒品
    之傾向，由本院以87年度毒聲字第2141號裁定令入戒治處所
    施以強制戒治，並經本院以88年度毒聲字第766 號裁定停止
    戒治，所餘戒治期間付保護管束，而於88年8 月30日保護管
    束期滿未經撤銷，而強制戒治執行完畢，並由臺灣高雄地方
    法院檢察署檢察官以88年度戒毒偵字第161 號為不起訴處分
    確定。嗣因撤銷前開肅清煙毒條例案件之假釋，應執行殘刑
    有期徒刑1 年10月2 日，且於90年間，因施用毒品案件，經
    本院以90年度毒聲字第5289號裁定令入戒治處所施以強制戒
    治，並於91年11月14日執行完畢，該施用毒品案件，並經本
    院以92年度訴字第341 號判處有期徒刑1 年2 月確定，接續
    殘刑執行，於91年11月4 日入監執行，並於94年8 月1 日縮
    短刑期執行完畢。
二、詎乙○○仍不知悔改，竟於強制戒治執行完畢後5 年內，復
    基於施用第二級毒品之犯意，於95年2 月9 日14時40分（即
    為警採尿時）回溯24小時內之某時許（不含受公權力拘束時
    間），在不詳地點，施用第二級毒品甲基安非他命乙次。嗣
    於95年2 月9 日13時40分許，在高雄市小港區○○○路296
    號「名港飯店」號房間內，與友人林一龍、謝淑惠一同為警
    查獲，經徵得乙○○之同意，採尿送驗，呈甲基安非他命陽
    性反應，始悉上情。
三、案經高雄市政府警察局小港分局報告臺灣高雄地方法院檢察
    署檢察官偵查後，聲請簡易判決處刑。
    理  由
一、按第二審被告經合法傳喚，無正當之理由不到庭者，得不待
    其陳述，逕行判決；簡易判決之第二審程序，亦準用上開規
    定，刑事訴訟法第371 條、第455 條之1 第3 項分別定有明
    文。被告乙○○於審判期日無正當理由而未到庭，惟該日傳
    票業經合法送達於被告之住所地，有送達回證1 紙附卷可憑
    ，爰不待其陳述逕行判決。
二、被告固不否認於上揭時、地為警查獲採尿送驗之事實，惟矢
    口否認有被訴施用第二級毒品之犯行，辯稱：伊未施用第二
    級毒品甲基安非他命云云。經查：
  (一)被告於95年2 月9 日13時40分許，為警查獲後，於同日14時
    40分許為警採尿等情，有記載採驗時間之高雄市政府警察局
    小港分局毒品案嫌疑人尿液代碼與姓名對照表1 紙附卷可稽
    （見警卷第39頁），而該採集之尿液檢體，經送高雄市立凱
    旋醫院以酵素免疫法及氣相層析質譜法檢驗結果，呈現甲基
    安非他命陽性反應，此有該醫院95年2 月20日濫用藥物尿液
    檢驗報告與前述高雄市政府警察局小港分局毒品案嫌疑人尿
    液代碼與姓名對照表（代號：J-746 號）各1 份在卷可參（
    見偵查卷第48頁、警卷第39頁）。
  (二)尿液檢驗結果之正確性受到諸多因素之影響，如檢體簽收、
    處理、分析、文件處理及各檢體驗單位所訂定之CUTOFFVALU
    E （或閾值）不同等，均會影響到最後結果之判讀，目前尿
    液中煙毒之檢驗方法分述如下：一般實驗室接到尿液煙毒檢
    驗申請時，第一步驟為利用免疫分析法做初步篩檢，如篩檢
    濃度小於CUTOFFVALUE 即判讀為陰性反應；如篩檢濃度大於
    CUTOFFVALUE ，則必須進一步做確認試驗，確認試驗方法之
    原理須異於篩檢方法之原理，確認試驗方法目前國內常用的
    方法計有免疫學分析法、TOXI-LAB（毒物層析法）、GC（氣
    體色層分析法）、GC/MS （氣體層析質譜儀分析法），依各
    實驗單位設備不同，選用方法而有不同，其精密度依次為GC
    /MS 優於GC優於TOXI-LAB（高雄醫學大學附設中和紀念醫院
    83年6 月14日函覆本院83年5 月9 日高仁刑公股字第9680號
    函參照）。再者，所謂「氣相層析質譜儀」包括「氣相層析
    儀」及「質譜儀」二部分，在「氣相層析儀」部分，其方法
    為將物質氣化後，再經分析管分離，由於各種物質之沸點及
    對管柱之吸附力不同，在經過檢測器（detector）測定後，
    表現出不同的滯留時間（retension time），利用滯留時間
    來判定是何種物質；而「質譜儀」部分為檢測器，能將物質
    撞擊成碎片，記錄其質譜圖，因每個化合物之鍵結能力不同
    ，故不同之物質會有其特定之質譜圖，因此在物質之判斷上
    有若指紋鑑定，因此，理論上如果扣除人為因素（例如檢體
    之間的污染）不與列計者，氣象層析質譜儀之精確度接近百
    分之百（行政院退輔會榮民總醫院83年3 月3 日函覆澎湖地
    方法院（83）北總內字第185 號函），是被告之尿液檢體，
    經送高雄市立凱旋醫院以前述酵素免疫法及氣相層析質譜法
    交互檢驗，檢出被告尿液確含有甲基安非他命毒品之陽性反
    應，揆諸前揭說明，在排除偽陽性反應產生可能之情形下，
    足以認定被告確曾於95年2 月9 日14時40分回溯24小時內之
    某時許（不含受公權力拘束時間），施用第二級毒品甲基安
    非他命，被告空言否認施用第二級毒品甲基安非他命，尚無
    可採。
  (三)被告前於87年間，因施用毒品案件，經本院以87年度毒聲字
    第1701號裁定送觀察、勒戒後，認有繼續施用毒品之傾向，
    由本院以87年度毒聲字第2141號裁定令入戒治處所施以強制
    戒治，並經本院以88年度毒聲字第766 號裁定停止戒治，所
    餘戒治期間付保護管束，而於88年8 月30日保護管束期滿未
    經撤銷，而強制戒治執行完畢，並由臺灣高雄地方法院檢察
    署檢察官以88年度戒毒偵字第161 號為不起訴處分確定後，
    復於90年間，因施用毒品案件，經本院以90年度毒聲字第52
    89號裁定令入戒治處所施以強制戒治，並91年11月14日執行
    完畢等情，有臺灣高等法院被告前案紀錄表1 紙在卷可攷，
    是被告於95年2 月9 日14時40分回溯24小時內之某時許（不
    含受公權力拘束時間），施用第二級毒品甲基安非他命之行
    為，既然係在91年11月14日強制戒治執行完畢後，5 年內再
    犯毒品危害防制條例第10條第2 項之罪，應依毒品危害防制
    條例第23條第2 項之規定，予以處罰。
三、核被告所為，係犯毒品危害防制條例第10條第2 項之施用第
    二級毒品罪。被告持有第二級毒品後進而施用，其持有之低
    度行為應為施用之高度行為所吸收，故不另論其持有毒品罪
    。被告前於85年間，因肅清煙毒條例案件，經臺灣高等法院
    高雄分院以86年度上訴字第2205號判處有期徒刑3 年8 月，
    於88年2 月12日入監執行，而於89年11月4 日縮短刑期假釋
    出獄，嗣因撤銷假釋，應執行殘刑有期徒刑1 年10月2 日，
    且於90年間，另施用毒品案件，經本院以92年度訴字第341
    號判處有期徒刑1 年2 月確定，接續殘刑執行，於91年11月
    4 日入監執行，並於94年8 月1 日縮短刑期執行完畢，有前
    開被告前案紀錄表1 份可佐，是被告於有期徒刑執行完畢後
    ，5 年內再犯本件有期徒刑以上之罪，而為累犯，應依法加
    重其刑。
四、原審審酌被告前因施用毒品案件經強制戒治執行程序後，仍
    未能徹底戒絕毒品，復於執行完畢後5 年內再犯本案施用第
    二級毒品罪，顯見其無戒毒悔改之意，惟念其施用第二級毒
    品僅1 次，且屬自戕一己之身體健康，尚未對他人造成危害
    等一切情狀，依刑事訴訟法第449 條第1 項、第3 項、第45
    4 條第2 項，毒品危害防制條例第10條第2 項，刑法第11條
    、第47條、第41條第1 項前段，罰金罰鍰提高標準條例第2
    條規定（原審判決贅引刑法第38條第1 項第2 款），逕以簡
    易判決量處被告有期徒刑4 月，併諭知如易科罰金，以銀元
    300 元折算1 日，本院合議庭認其認事用法均無違誤，量刑
    亦稱妥適，被告上訴意旨否認犯罪，尚無理由，應予駁回。
據上論斷，依刑事訴訟法第455 條之1 第1 項、第3 項、第368
條、第371 條，判決如主文。
本案經檢察官甲○○到庭執行職務。
中    華    民    國    95    年    6     月    28    日
                  刑事第十庭  審判長法  官  徐美麗
                                    法  官  莊珮吟
                                    法  官  高增泓
以上正本證明與原本無異。
不得上訴。
中    華    民    國    95    年    6     月    28    日
                                    書記官  林慧芬
附錄本判決論罪科刑法條全文：
毒品危害防制條例第10條
施用第1級毒品者，處6月以上5年以下有期徒刑。
施用第2級毒品者，處3年以下有期徒刑。


司法院資訊處製作；財團法人民間司法改革基金會備份。
